【裁判字號】    99,上易,1008
【裁判日期】    990624
【裁判案由】    妨害名譽
【裁判全文】
臺灣高等法院刑事判決                99年度上易字第1008號
上  訴  人
即  被  告  乙○○
上列上訴人因妨害名譽案件，不服臺灣臺北地方法院98年度易字
第3756號，中華民國99年3 月31日第一審判決（起訴案號：臺灣
臺北地方法院檢察署98年度偵字第9035號），提起上訴，本院判
決如下：
    主  文
上訴駁回。
    事實及理由
一、本案經本院審理結果，認原審以上訴人即被告乙○○先後2
    次所為，均係犯刑法第309條第1項公然侮辱罪，分別判處拘
    役30日，如易科罰金，均以新台幣1千元折算1日。並定應執
    行拘役50日，如易科罰金，以新台幣1千元折萬1日。其認事
    用法及量刑均無不當，應予維持，除據上論斷欄「第51條第
    6 『款』」誤載為「條」外，其餘引用第一審判決書記載之
    事實、證據及理由（如附件）。
二、被告上訴意旨略以：本件除告訴人甲○片面指述外，並無其
    他積極事證足堪證明被告涉有公然侮辱犯行。蓋檢察官指派
    警員查訪許榮哲，未曾聽到「貪污」語詞，且甲○未提出錄
    音帶以實其說，復對於伊究係先罵「幹」或先罵「貪污」前
    後指述不一，所述顯難採信。再台北市松山區自強里里長李
    台華指摘甲○於民國90年間，就伊涉嫌毀損及公然侮辱甲○
    ，以延壽國宅社區管理委員會之經費，委託律師出庭、撰狀
    ，甲○未支付該款項予管委會，質疑有假公濟私之行為，而
    對甲○口出「貪污」，甲○曾對李台華提出妨害名譽告訴，
    業經台灣台北地方法院檢察署認李台華無虛構事實及主觀上
    毀謗之犯意而不起訴處分，是縱伊有口出「里長說你貪污」
    等語，亦非全然無據，自無妨害名譽之惡意。另伊於98年9
    月3 日口中哼唱兒歌「賴皮狗」等詞，並非辱罵甲○，倘伊
    果有侮辱之意，理應見到甲○當面予以辱罵，豈會在甲○經
    過後始予辱罵，且台灣各地區國台語普遍，無任何事證足認
    「賴皮狗」兒歌為閩南語系，亦無法苛求伊須一字不差重複
    翻唱。原判決認事用法顯有違誤云云。
三、惟查：
(一)被告於偵查中坦承，其於98年8月31日晚上6時16分許，在台
    北市○○區○○路「延壽國民住宅」社區巷道，口出「貪污
    」等語（偵9035卷第101 頁），且甲○指述被告公然侮辱情
    節詳細，顯非毫無憑據，又以案發時程短暫、迅速，甲○在
    巡邏社區無法時刻隨身攜帶錄音設備，要難以此即認甲○指
    述不可採信。雖許榮哲經台北市政府警察局松山分局查訪，
    於上開時、地，未曾聽聞被告口出「幹」、「貪污」等情，
    有查訪表存卷可參（偵28176卷第3頁）。然許榮哲於案發時
    ，不在現場，未能聽聞上開言語，要與常情不悖，自難以此
    為被告有利之認定。且案發歷程迅速短暫，甲○事後回憶陳
    述被告口出「幹」、「貪污」言語之先後，容有事過境遷之
    遺忘，被告既坦承口出「貪污」，且甲○斬釘截鐵、前後一
    貫指陳被告口出「幹」、「貪污」，自難棄甲○證詞不採。
    又甲○另案告訴李台華毀謗、公然侮辱案件，雖經台灣台北
    地方法院檢察署檢察官以96年度偵字第23538 號予以不起訴
    處分，並經台灣高等法院檢察署97年度上聲議字第1132號駁
    回再議在案，固有上開不起訴處分書、處分書存卷可參（原
    審卷第12至16頁）。然被告曾於93年間，因甲○以管委會基
    金支付訴訟之律師費用，因認甲○涉犯刑法第342條第1項背
    信罪，業經台灣台北地方法院檢察署檢察官以93年度偵字第
    5939號予以不起訴處分，有該不起訴處分書附卷可憑（原審
    卷第33至35頁），顯然被告已知甲○使用管委會基金支付訴
    訟之律師費用係依管委會會議決議而於法有據，被告仍故意
    口出「貪污」、「幹」辭彙，益證其有貶抑甲○之社會名譽
    無疑，自不得援引李台華案件而推卸責任。
(二)被告是否涉嫌侵占「延壽國民住宅」社區之土地，自96年起
    多次遭甲○舉發並涉訟，有台灣台北地方法院檢察署檢察官
    96年度偵字第19584 號不起訴處分書、台灣高等法院檢察署
    92年度上聲議字第3371號處分書、台北市政府警察局松山派
    出所陳報單、受理各類案件紀錄表、台北市政府98年3 月10
    日府都建字第09866191500號函及照片、98年7月15日府都建
    字第09877020700號函及照片、98年8月21日府都建字第0987
    0278500號函存卷可憑（偵9035卷第7至12、41、105、113頁
    ）。且被告曾因以「幹你娘」、「幹你娘雞巴」等語，公然
    侮辱甲○，經台灣台北地方法院以92年度易字第113 號判處
    拘役50日，並經本院以92年度上易字第984 號駁回上訴確定
    ，有各該刑事判決附卷為憑（偵9035卷第127至129頁）。被
    告與甲○素有愁隙，堪以認定。被告既曾因口出檅言而涉犯
    公然侮辱罪，自應在與甲○不期而遇時，謹慎小心言行舉止
    ，避免再次陷己身於公然侮辱罪之泥淖中，其竟捨此而行，
    於98年9月3日上午9 時30分許，甲○邀同乙○○巡視被告住
    處附近巷道時，數次口出「賴皮狗」言語，顯有貶損甲○人
    格及社會評價之故意，姑不論彰化縣芳苑鄉是否有「賴皮狗
    」此首童謠、被告可否一字不漏覆誦，被告刻意與甲○擦身
    而過隨即在甲○當場可聽聞之範圍內口出「賴皮狗」言詞，
    顯有公然侮辱之故意，至為灼然。
四、綜上所述，被告上訴，核無理由，應予駁回。
據上論斷，應依刑事訴訟法第737條、第368條，判決如主文。
本案經檢察官吳國南到庭執行職務。
中    華    民    國    99    年    6    月     24    日
                  刑事第二庭審判長法  官 洪光燦
                                  法  官 林恆吉
                                  法  官 李麗玲
以上正本證明與原本無異。
不得上訴。
                                  書記官 廖婷璇
中    華    民    國    99    年    6    月     24    日
附錄：本案論罪科刑法條全文
中華民國刑法第309條
（公然侮辱罪）
公然侮辱人者，處拘役或 3 百元以下罰金。
以強暴犯前項之罪者，處1年以下有期徒刑、拘役或5百元以下罰
金。
附件
臺灣臺北地方法院刑事判決              98年度易字第3756號
公  訴  人  臺灣臺北地方法院檢察署檢察官
被      告  乙○○  男  53歲（民國○○年○月○○日生）
                    身分證統一編號：Ｚ000000000號
                    住臺北市○○區○○路74巷5之3號1樓
選任辯護人  劉志忠律師
上列被告因妨害名譽案件，經檢察官聲請以簡易判決處刑（九十
八年度偵字第九○三五號），本院認不宜以簡易判決處刑，改依
通常程序審理，判決如下：
    主  文
乙○○公然侮辱人，處拘役參拾日，如易科罰金，以新臺幣壹仟
元折算壹日；又公然侮辱人，處拘役參拾日，如易科罰金，以新
臺幣壹仟元折算壹日。應執行拘役伍拾日，如易科罰金，以新台
幣壹仟元折算壹日。
    事  實
一、乙○○居住在臺北市○○區○○路七十四巷五之三號一樓，
    係臺北市松山區延壽國民住宅社區Ｈ區之住戶，因在住處後
    方空地舖設地磚、設置花台、架曬衣架及堆置鐵櫃與其他雜
    物，妨害社區其他住戶通行，且影響社區景觀，屢遭同為延
    壽國民住宅社區Ｈ區之住戶，並於九十六年五月一日擔任該
    社區管理委員會主任委員甲○，以該空地係屬社區公共用地
    ，要求清空回復原狀，乙○○則認係屬其私人所有，不予理
    會，甲○遂多次向臺北市政府檢舉，並向警察機關報案指控
    乙○○竊佔，九十八年三月二十六日，甲○又以延壽國民住
    宅社區Ｈ區管委會主委代表延壽國民住宅社區Ｈ區對乙○○
    提出竊佔告訴，乙○○因而自九十八年三月二十八日起，多
    次前往台北市政府警察局松山分局、臺灣臺北地方法院檢察
    署應訊（所涉竊佔案件現在本院另案審理中），亦多次收到
    臺北市政府都市發展局要求限期回復，否則即將裁罰之公文
    ，乙○○因見社區亦有許多其他住戶有與其相同情形及違建
    ，甲○均未處理、檢舉，認為甲○處事不公平，對甲○心生
    憤怒；九十八年八月三十一日下午六時十六分許，甲○在社
    區巡視，行經乙○○住處前不特定人均得經過之巷道，適遇
    乙○○，乙○○竟當場基於公然侮辱之犯意，於當時不特定
    多數人得共見共聞之情況下，對甲○大聲以：「貪污」、「
    幹」等語辱罵甲○，甲○上前質問，乙○○回稱：「里長說
    你貪污」，甲○則表示：「你再罵罵看」，乙○○面朝別處
    ，猶繼續說：「貪污」、「幹」等語辱罵甲○，貶損甲○之
    人格及社會評價，甲○再度表示：「你罵我，我要告你」，
    乙○○仍舊回稱：「里長說你貪污」，甲○遂無可奈何地走
    開。九十八年九月三日上午九時三十分許，甲○因當日下午
    需前往臺灣臺北地方法院檢察署，就其代表管委會對乙○○
    提出竊佔告訴案件作證，乃偕總幹事顧偉根前往乙○○住處
    後方查看，二人走至臺北市○○區○○路七十四巷五號前不
    特定人均得經過之巷道，適遇乙○○在五之三號前搭棚子，
    乙○○一看見甲○，又萌公然侮辱之犯意，於當時不特定多
    數人得共見共聞之情況下，對甲○說數次「癩皮狗」等語辱
    罵甲○，貶損甲○之人格及社會評價。
二、案經被害人甲○訴請臺灣臺北地方法院檢察署檢察官偵查起
    訴。
    理  由
壹、證據能力部分：
一、證人顧偉根於偵查中向檢察官所為之陳述，屬被告以外之人
    於審判外所為之陳述，為傳聞證據，惟現階段刑事訴訟法規
    定檢察官代表國家偵查犯罪、實施公訴，依法其有訊問被告
    、證人及鑑定人之權，證人、鑑定人且須具結，而實務運作
    時，檢察官偵查中向被告以外之人所取得之陳述，原則上均
    能遵守法律規定，不致違法取供，是以，刑事訴訟法於九十
    二年二月六日修正時，即為兼顧理論與實務，以該法第一百
    五十九條之一第二項規定，除顯有不可信之情況者外，得為
    證據。查證人顧偉根於偵查經檢察官訊問時，以證人之身分
    陳述，經告以具結義務及偽證處罰後，於命朗讀結文後具結
    ，係於負擔偽證罪之處罰心理下證述，並以具結擔保其供述
    之真實性，又無受其他不當外力干擾之情形，是證人顧偉根
    於檢察官訊問時經具結所為之供述，依刑事訴訟法第一百五
    十九條之一第二項規定，得為本案之證據，且經本院於審判
    期日依法進行證據之調查、辯論，當事人於訴訟上程序權利
    ，已受保障。
二、按被告以外之人於審判外之言詞或書面陳述，除法律有規定
    者外，不得作為證據，刑事訴訟法第一百五十九條第一項固
    定有明文；惟被告以外之人於審判外之陳述，雖不符同法第
    一百五十九條之一至第一百五十九條之四之規定，而經當事
    人於審判程序同意作為證據，法院審酌該言詞陳述或書面陳
    述作成時之情況，認為適當者，亦得為證據。又當事人、代
    理人或辯護人於法院調查證據時，知有第一百五十九條第一
    項不得為證據之情形，而未於言詞辯論終結前聲明異議者，
    視為有前項之同意。同法第一百五十九條之五亦定有明文。
    另鑑於採用傳聞證據排除法則之重要理由之一，係因傳聞證
    據未經當事人之反詰問予以覈實，若當事人願放棄對原供述
    人之反對詰問時，原則上即可承認該傳聞證據之證據能力。
    本件檢察官、被告乙○○及辯護人，就本件後引之各項人證
    及書證，迄於言詞辯論終結前均未聲明異議，而本院審酌此
    部分證據均無違法取證及證明力明顯過低之瑕疵，亦認以之
    作為證據為適當，依上開規定及說明，認此部分證據均具有
    證據能力。並經本院於審判期日依法進行證據之調查、辯論
    ，
    當事人於訴訟上程序權利，已受保障，先予敘明。
貳、實體部分：
一、訊據被告否認有上述公然侮辱犯行，辯稱：「…我是在唱歌
    …他（告訴人甲○）一直咬著我在罵他…告訴人從後面來問
    我為何講他貪污，我說我沒有講你貪污，你為何要咬著我講
    你貪污，他故意講的很大聲，設計要讓二樓聽到，我後來才
    回『你說你沒有貪污，里長講你貪污，你告里長，怎麼里長
    不起訴』…」（九十九年三月二十二日本院審判筆錄，本院
    卷第七十七頁、第七十八頁）等語。經查：
  (一)被告與告訴人均係臺北市松山區延壽國民住宅社區Ｈ區之住
    戶，告訴人並於九十六年五月一日起擔任延壽國民住宅社區
    Ｈ區住戶管理委員會主任委員；緣被告在臺北市○○區○○
    路七十四巷五之三號一樓住處後方空地舖設地磚、設置花台
    、架曬衣架及堆置鐵櫃與其他雜物，妨害社區其他住戶通行
    ，亦影響社區景觀，屢遭告訴人，以該空地係屬社區公共用
    地，要求清空回復原狀，並多次向警察機關報案指控被告竊
    佔，及向臺北市政府檢舉，九十八年三月二十六日，告訴人
    又以延壽國民住宅社區Ｈ區管委會主委代表延壽國民住宅社
    區Ｈ區對被告提出竊佔告訴，被告遂自九十八年三月二十八
    日起，多次前往台北市政府警察局松山分局、臺灣臺北地方
    法院檢察署應訊，及多次收到臺北市政府都市發展局要求限
    期回復，否則即將裁罰之公文，被告因見社區亦有許多其他
    住戶有與其相同情形及違建，告訴人均未處理、檢舉，認為
    告訴人處事不公平，對告訴人極為不滿而心生憤怒等情，已
    據被告、證人即告訴人甲○供述甚詳，並有台北市政府九十
    八年三月十日府都建字第○九八六六一九一五○○號函及照
    片、九十八年七月十五日府都建字第○九八七七○二○七○
    ○號函及照片、九十八年八月二十一日府都建字第○九八七
    ○二七八五○○號函（九十八年度偵字第一○五頁、第一○
    六頁、第一○九頁至第一一六頁）在卷可稽。
  (二)九十八年八月三十一日下午六時十六分許，告訴人在社區巡
    視，行經被告住處前巷道遇見被告，被告對著告訴人大聲說
    ：「貪污」、「幹」等語，告訴人上前質問，被告回稱：「
    里長說你貪污」，告訴人則表示：「你再罵罵看」，被告面
    朝別處，繼續說：「貪污」、「幹」等語，告訴人再度表示
    ：「你罵我，我要告你」，被告仍舊回稱：「里長說你貪污
    」，告訴人遂走開各情，已據告訴人於九十九年二月八日本
    院審理時證述甚詳，而被告對於上述時、地遇見告訴人，並
    有說「貪污」，惟否認有辱罵告訴人之行為，先後以：「…
    我沒有罵『幹』，只有說貪污，我在做我的事，告訴人好像
    流氓很兇，問我為何說他貪污，這是告訴人自己對號入座…
    」（九十八年九月三日偵查筆錄，九十八年度偵字第九○三
    五號卷第一○二頁）、「…我在做我的事，告訴人很兇的走
    過來說你罵我，我抬頭一看，說誰罵你，他說我罵他貪污，
    我說我沒有罵你貪污，我說你怎麼這樣，他就越吵越大聲，
    讓所有住戶都知道。當時我是問他，他告里長貪污有沒有成
    立…」（九十九年一月十一日本院準備程序筆錄，本院卷第
    十頁反面）、「…我在整理車子，證人（指告訴人甲○）從
    七號那邊走過來，很兇，說『為什麼罵我』，我沒有罵他…
    」（九十九年二月八日本院審判筆錄，本院卷第二十六頁）
    、「…我是在前面七十四巷發財車那邊…告訴人從後面來問
    我為何講他貪污，我說：『我沒有講你貪污，你為何要咬著
    我講你貪污』，他故意講的很大聲，設計要讓二樓聽到，我
    後來才回『你說你沒有貪污，里長講你貪污，你告里長，怎
    麼里長不起訴』…」（九十九年三月二十二日本院審判筆錄
    ，本院卷第七十八頁）等語，由上述被告供述當日與告訴人
    對話情形歷次均不同，有重大出入，其前述所辯是否真實，
    令人存疑，本院審酌被告在其住處後方空地舖設地磚、設置
    花台、架曬衣架及堆置鐵櫃與其他雜物，屢遭告訴人，以該
    空地係屬社區公共用地，被告所為妨害社區其他住戶通行，
    及影響社區景觀，要求清空回復原狀，並多次向警察機關報
    案指控被告竊佔，及向臺北市政府檢舉，被告因而多次前往
    台北市政府警察局松山分局、臺灣臺北地方法院檢察署應訊
    ，並多次收到臺北市政府都市發展局要求限期回復，否則即
    將裁罰之公文各情，已詳如前述，與被告於本院審理時稱：
    「…八十三年間，我曾經和其他人告證人（指告訴人）偽造
    文書…他一直懷恨，一直要找我的問題，社區有很多的違建
    ，他都沒有檢舉，就只有檢舉我…」（九十九年二月八日本
    院審判筆錄，本院卷第二十六頁）、「…我們社區很多這種
    案子，告訴人只針對我…」（九十九年三月二十二日本院審
    判筆錄，本院卷第七十六頁反面）等語，顯然被告因見社區
    亦有許多其他住戶有與其相同情形及違建，告訴人均未處理
    、檢舉，認為告訴人只要求其清空回復原狀及向警察機關、
    台北市政府檢舉其係不公平，從而對告訴人心生不滿及憤怒
    ，合於人性反應，再參照被告於九十八年九月三日偵查時供
    述：「…（你<九十八年>八月三十一日晚上六時十六分左右
    ，有無罵告訴人二聲『幹』，又說他貪污，還是里長說的？
    ）我沒有罵『幹』，只有說貪污，我在做我的事，告訴人好
    像流氓很兇，問我為何說他貪污，這是告訴人自己對號入座
    …」（九十八年度偵字第九○三五號卷第一○二頁）等語，
    依上述供詞，被告坦認於見到告訴人時有開口說「貪污」，
    惟辯稱係告訴人對號入座，足見被告於上述時、地遇見告訴
    人時，因對告訴人心生不滿及憤怒，開口辱罵告訴人，告訴
    人前揭證詞應可採信。而被告辱罵之「貪污」、「幹」等詞
    彙，均使人難堪而產生受辱感覺，為足以貶損他人名譽之侮
    辱言詞無疑，而其所為侮辱言語之地點是在臺北市○○區○
    ○路七十四巷五之三號一樓被告住處前巷道對站在旁邊之告
    訴人辱罵，足以使居住附近之人及過往之路人得以共聞狀態
    ，自屬公然侮辱無疑。
  (三)九十八年九月三日上午九時三十分許，告訴人因當日下午需
    前往臺灣臺北地方法院檢察署，就其代表管委會對被告提出
    竊佔告訴案件作證，乃偕總幹事顧偉根前往被告住處後方查
    看，二人走至臺北市○○區○○路七十四巷五號前巷道，遇
    見在五之三號前搭棚子之被告，被告一看到告訴人，對告訴
    人說數次「癩皮狗」等語等情，已據告訴人、證人顧偉根於
    九十九年二月八日本院審理時證述甚詳，被告亦坦認有於上
    述時、地有遇見告訴人、證人顧偉根二人，惟否認有辱罵告
    訴人之行為，先後以：「…我是在唱『癩皮狗，有得吃，他
    （它）不走』，告訴人他們是去察看後門，走到我的前門，
    今天農曆七月十五日，我在普渡，要搭一個棚子，我在唱歌
    ，他（指告訴人）就對號入座說我在罵他…」（九十八年九
    月三日偵查筆錄，九十八年度偵字第九○三五號卷第一○二
    頁）、「…九十八年九月三日早上這一次，當天是農曆十五
    日，我在我家門口搭棚子，準備要拜拜，告訴人經過我這裡
    ，又說我在罵他，我說我平常都有一邊工作一邊哼哼（我是
    唱童謠「癩皮狗，癩皮狗，有得吃，賴不走，給他一根骨頭
    ，搖著尾巴就走」），我平常都會這樣哼，他經過就認為我
    在罵他…」（九十九年一月十一日本院準備程序筆錄，本院
    卷第十頁反面）、「…癩皮狗是在我家門口，我在搭棚子，
    我在唱歌，告訴人從七號那邊走過來，直接走到我門口，說
    我在罵他癩皮狗…這短短的兒歌有說『癩皮狗、癩皮狗，有
    的吃，賴不走，丟個骨頭，搖著尾巴走』…」（九十九年二
    月八日本院審判筆錄，本院卷第二十七頁反面、第二十八頁
    正面）、「…我是在唱歌…他（告訴人）一直咬著我在罵他
    …」（九十九年三月二十二日本院審判筆錄，本院卷第七十
    七頁）等語置辯，主張其係在唱歌，非辱罵告訴人云云；然
    而，被告係臺灣省彰化縣芳苑鄉人，已據被告供明在卷，並
    經本院核對被告身分證無誤，依被告所述其所哼唱之有關癩
    皮狗歌謠，是彰化縣芳苑鄉童謠，惟彰化縣芳苑鄉之居民係
    屬閩南語系，被告於本院準備程序、審理時均係以國語哼唱
    ，所稱係彰化縣芳苑鄉之童謠實難令人相信，且於九十九年
    三月二十二日本院審理時，本院請被告將所指哼唱之「癩皮
    狗」童謠完整哼唱一遍，被告當庭哼唱之內容：「癩皮狗、
    癩皮狗，有的吃，他不走，丟個骨頭，夾著尾巴走」（九十
    九年三月二十二日本院審判筆錄，本院卷第七十八頁反面）
    ，與偵查、本準備程序、前次審理時所供述：「癩皮狗，有
    得吃，他（它）不走」（九十八年度偵字第九○三五號卷第
    一○二頁）、「癩皮狗，癩皮狗，有得吃，賴不走，給他一
    根骨頭，搖著尾巴就走」（本院卷第十頁反面）、「癩皮狗
    、癩皮狗，有的吃，賴不走，丟個骨頭，搖著尾巴走」（本
    院卷第二十八頁正面）內容，均無一相同，所稱係其彰化芳
    苑家鄉之童謠，顯然不實，且本院審酌被告因告訴人代表延
    壽國民住宅社區Ｈ區對其提出之竊佔案件，將於九十八年九
    月三日下午至臺灣臺北地方法院檢察署應訊，此有被告於九
    十八年九月三日偵查筆錄可稽，是被告於當日上午遇見告訴
    人，思及告訴人對其提出竊佔告訴，致其需前往應訊，因而
    對告訴人心生不滿，開口譏諷告訴人，合乎人性反應，是告
    訴人及證人顧偉根指稱被告係對告訴人辱罵「癩皮狗」之證
    詞，堪可採信。而被告辱罵之「癩皮狗」，足使人難堪而產
    生受辱感覺，為足以貶損他人名譽之侮辱言詞無疑，而其所
    為侮辱言語之地點是在臺北市○○區○○路七十四巷五之三
    號一樓被告住處前巷道對站在巷道之告訴人辱罵，足以使居
    住附近之人及過往之路人得以共聞狀態，自屬公然侮辱無疑
    。
  (四)至於被告聲請調取設置臺北市○○區○○路七十四巷五號、
    五之三號附近監視器，有關九十八年三月三十一日下午六時
    十六分前後被告與告訴人碰面及九十八年九月三日上午九時
    三十分前後被告與告訴人、證人顧偉根碰面時之監視錄影，
    經本院向延壽國民住宅社區Ｈ區管理委員會調取，該管委會
    回覆監視錄影容量只能保存兩星期（十四天），因已逾保存
    期限，已無法提供，此有臺北市延壽國民住宅社區Ｈ區管理
    委員會九十九年二月二十二日北市延Ｈ管字第九九○○○三
    號函可稽（本院卷第四十五頁），本院自無從調取勘驗，惟
    依卷內相關證據已足證明被告犯行，均詳如前述。
  (五)綜上論述，被告前揭辯解均係卸責之詞，皆不足採，本件事
    證明確，被告犯行均堪認定。
二、按刑法上之公然侮辱罪，只須侮辱行為足使不特定人或多數
    人得以共見共聞，即行成立，且僅任意謾罵並未指有具體事
    實，仍屬公然侮辱，司法院院字第二一七九號解釋著有明文
    。查被告所辱罵「貪污」、「幹」、「癩皮狗」等詞彙，依
    社會通念，均為輕蔑、貶損他人社會上之人格評價，使人難
    堪之詞，顯屬侮辱之言語，被告在臺北市○○區○○路七十
    四巷五之三號一樓住處前巷道對站在巷道之告訴人辱罵，足
    以使居住附近之人及過往之路人得以共聞狀態，自屬公然侮
    辱無疑，該當公然侮辱罪之要件無疑。核被告所為，係犯刑
    法第三百零九條第一項之公然侮辱罪。被告前後二次公然侮
    辱告訴人之犯行，犯意各別，行為互異，應予分論併罰。爰
    審酌被告前於九十二年五月二十三日，因連續公然侮辱告訴
    人經本院判處拘役五十日確定及執刑完畢，有臺灣高等法院
    被告前案紀錄表可稽，本案被告因佔用社區公共用地，多次
    遭告訴人向警察機關、台北市政府檢舉，經警移送偵辦及台
    北市政府行文限期回復原狀、裁罰等，且質疑告訴人處置不
    公平，心生不滿及憤怒，又出言辱罵告訴人，顯不知記取前
    次教訓，謹言慎行，及兼衡其所犯情節、犯罪之手段以及犯
    後否認犯行，尚未與告訴人達成和解賠償損害，取得告訴人
    原諒等一切情狀，前後二次犯行，各量處拘役三十日，及諭
    知以新台幣一千元折算一日之易科罰金折算標準，並定應執
    行刑拘役五十日，及諭知以新台幣一千元折算一日之易科罰
    金折算標準。
據上論斷，應依刑事訴訟法第二百八十四條之一、第二百九十九
條第一項前段，刑法第三百零九條第一項、第四十一條第一項前
段、第五十一條第六條，刑法施行法第一條之一第一項、第二項
前段，判決如主文。
本案經檢察官呂俊儒到庭執行職務
中    華    民    國    99    年    3     月    31    日
                  刑事第十九庭  法  官    林婷立
上正本證明與原本無異。
如不服本判決應於收受送達後10日內向本院提出上訴書狀，並應
敘述具體理由；其未敘述上訴理由者，應於上訴期間屆滿後20日
內向本院補提理由書（均須按他造當事人之人數附繕本）「切勿
逕送上級法院」。告訴人或被害人如對於本判決不服者，應具備
理由請求檢察官上訴，其上訴期間之計算係以檢察官收受判決正
本之日期為準。
                                書記官    黃鈴容
中    華    民    國    99    年    3     月    31    日
附錄法條：
中華民國刑法第309條
（公然侮辱罪）
公然侮辱人者，處拘役或 3 百元以下罰金。
以強暴犯前項之罪者，處1年以下有期徒刑、拘役或5百元以下罰
金。

司法院資訊處製作；財團法人民間司法改革基金會備份。
